臺灣桃園地方法院民事簡易判決
                                   110年度桃簡字第1047號
原      告  宋承澔  
被      告  徐靖祁  
上列當事人間請求返還借款事件，本院於民國110 年11月15日言
詞辯論終結，判決如下：
    主      文
被告應給付原告新臺幣貳拾萬元，及自民國一百一十年二月十七
日起至民國一百一十年七月十九日止，按年息百分之二十計算之
利息，暨自民國一百一十年七月二十日起至清償日止，按年息百
分之十六計算之利息，暨違約金新臺幣壹元。
被告應給付原告新臺幣參拾萬元，及自民國一百一十年二月十七
日起至民國一百一十年七月十九日止，按年息百分之二十計算之
利息，暨自民國一百一十年七月二十日起至清償日止，按年息百
分之十六計算之利息，暨違約金新臺幣壹元。
原告其餘之訴駁回。
訴訟費用由被告負擔。
本判決第一項、第二項得假執行。
原告其餘假執行之聲請駁回。
    事實及理由
壹、程序方面：
一、按簡易訴訟之訴狀送達後，原告不得將原訴變更或追加他訴
    ，但擴張或減縮應受判決事項之聲明者，不在此限，民事訴
    訟法第436 條第2 項、第255 條第1 項但書第3 款定有明文
    。本件原告起訴聲明原為：1.被告應給付原告新臺幣（下同
    ）200,000 元，及自民國110 年2 月17日起至清償日止，按
    年息20% 計算之利息，暨10,000元之懲罰性違約金。2.被告
    應給付原告300,000 元，及自110 年2 月17日起至清償日止
    ，按年息20% 計算之利息，暨15,000元之懲罰性違約金（見
    本院卷第4 頁）。嗣於110 年11月15日言詞辯論時，當庭陳
    稱就110 年7 月20日起之利息請求均變更為依年息16% 計算
    （見本院卷第22頁正面）。核其所為，屬於減縮應受判決事
    項之聲明，與上開規定相符，應予准許。
二、被告經合法通知，未於言詞辯論期日到場，且無民事訴訟法
    第386 條各款所列情形，故依原告之聲請，由其一造辯論而
    為判決。
貳、實體方面：
一、原告主張：被告於110 年1 月18日向原告借款200,000 元及
    300,000 元，均約定應於110 年2 月16日全數清償；如屆期
    未為還款，除應按月息2%給付利息外，另應按日就每10,000
    元之欠款計收100 元之違約金，違約金金額最高為借款金額
    之2 分之1 ，原告並已如數交付借款予被告（下統稱系爭契
    約）。然而還款期限嗣已屆至，被告卻未依約還款，故依消
    費借貸之法律關係起訴請求被告返還消費借貸本金，及給付
    依法定利率上限計算之利息與約定之違約金。並聲明：1.被
    告應給付原告200,000 元，及自110 年2 月17日起至110 年
    7 月19日止，按年息20% 計算之利息，暨自110 年7 月20日
    起至清償日止，按年息16% 計算之利息，暨10,000元之違約
    金。2.被告應給付原告300,000 元，及自110 年2 月17日起
    至110 年7 月19日止，按年息20% 計算之利息，暨自110 年
    7 月20日起至清償日止，按年息16% 計算之利息，暨15,000
    元之違約金。3.願供擔保，請求准予宣告假執行。
二、被告未於言詞辯論期日到場，亦未提出書狀作何聲明或陳述
    以供本院審酌。
三、本院之判斷：
  ㈠原告就其上述主張，已經提出內容相符之借據兼收據、及被
    告簽發、發票日為上開借款日、票面金額與上開借款金額相
    符之本票2 紙為據，足認屬實。是原告依消費借貸之法律關
    係，請求被告返還借款本金200,000 元及300,000 元，應有
    理由。
  ㈡又按給付有確定期限者，債務人自期限屆滿時起，負遲延責
    任。遲延之債務，以支付金錢為標的者，債權人得請求依法
    定利率計算之遲延利息。但約定利率較高者，仍從其約定利
    率，民法第229 條第1 項、第233 條第1 項分別定有明文。
    本件原告對被告之借款返還請求權為有確定期限之金錢債權
    ，且給付期限均已於110 年2 月16日屆至；又系爭契約約定
    以月息2%計算遲延利息，換算為年息為24% ，是原告請求自
    110 年2 月17日起至110 年7 月19日止，按年息20% 計算之
    利息，暨自民國110 年7 月20日起至清償日止，按年息16%
    計算之利息，未逾系爭契約之約定或修正前、後民法第205
    條規定之上限，亦屬正當。從而，被告就上開200,000 元及
    300,000 元，請求被告給付均自110 年2 月17日起至110 年
    7 月19日止，按年息20% 計算之利息，暨自110 年7 月20日
    起至清償日止，按年息16% 計算之利息，應有理由。
  ㈢又按約定之違約金額過高者，法院得減至相當之數額，民法
    第252 條定有明文。此乃法院得依職權核減之事項，不待債
    務人之聲請仍可為之。而契約當事人約定之違約金是否過高
    ，應依一般客觀之事實、社會經濟狀況、當事人實際上所受
    損害及債務人如能如期履行債務時，債權人可享受之一切利
    益為衡量標準，以求公平。本院審酌原告因被告遲延給付，
    主要所受損害應為利息損失，原告雖陳稱因被告未如期還款
    ，致其須花費心力追討，並影響自身周轉與信用云云，但考
    量國內貨幣市場長期處於低利率之狀況，原告向被告收取之
    上開利息，可認已獲有顯著之經濟利益，若再課予被告給付
    違約金義務，其利息及違約金總額應有過高，有失公允。爰
    依前述規定，將原告請求違約金均酌減至1 元，逾此部分之
    請求則不應准許。
四、綜上所述，原告依消費借貸之法律關係，請求被告給付如主
    文第1 、2 項所示，為有理由，應予准許。逾此部分之違約
    金請求，則無理由，應予駁回。
五、本判決第1 、2 項係適用簡易訴訟程序所為被告敗訴之判決
    ，依民事訴訟法第389 條第1 項第3 款之規定，應依職權宣
    告假執行；原告聲明願供擔保，請求准予宣告假執行部分，
    於本院依職權宣告假執行之範圍內，應僅生促使本院行使該
    職權之效果，無庸另行准駁；至於原告逾此範圍之假執行聲
    請，則因訴之駁回失其依附，應併予駁回。
六、本件結論已臻明確，原告其餘攻擊防禦方法及所提證據，經
    審酌均不至影響判決結果，故不逐一論述。
七、訴訟費用負擔之依據：民事訴訟法第79條。本件雖為一部勝
    訴一部敗訴，但原告敗訴部分僅為不併算訴訟標的價額之附
    帶請求，故斟酌此情，仍命訴訟費用全部由被告負擔。
中　　華　　民　　國　 110 　　年　　12　　月　 3 　　日
                  桃園簡易庭  法  官  陳逸倫
以上為正本係照原本作成。
如不服本判決，應於送達後20日內，向本院提出上訴狀並表明上
訴理由，如於本判決宣示後送達前提起上訴者，應於判決送達後
20日內補提上訴理由書（須附繕本）。
如委任律師提起上訴者，應一併繳納上訴審裁判費。   
中　　華　　民　　國　　110 　年　　12　　月　　6 　　日
                              書記官  洪惠娟